臺灣花蓮地方法院刑事判決
111年度易字第31號
公  訴  人  臺灣花蓮地方檢察署檢察官
被      告  謝汶憲



上列被告因詐欺案件，經檢察官提起公訴（110年度偵字第3389
號、第5512號、第5783號），被告於本院準備程序中就被訴事實
為有罪之陳述，經本院合議庭裁定由受命法官獨任行簡式審判程
序審理，並判決如下：
    主  文
謝汶憲犯如附表二「罪名、宣告刑及沒收」欄所示之罪，各處如
附表二「罪名、宣告刑及沒收」欄所示之刑及沒收。應執行有期
徒刑柒月，如易科罰金，以新臺幣壹仟元折算壹日。
    犯罪事實
一、謝汶憲意圖自己不法之所有，基於詐欺取財之犯意，於附表
    一所示時間，以附表一所示之方式及詐術內容，對游佳柔、
    王彥翔、吳謹丞施用詐術，使其等陷於錯誤，進而使其等交
    付如附表一所示金額之物，同時分別利用不知情之羅琳、黃
    柔樺、徐瑄陽、吳梃彰、黃宏文、簡聖熹等人所用帳戶收受
    之，嗣游佳柔、王彥翔、吳謹丞，始發覺受騙，遂報警而循
    線查獲上情。
二、案經游佳柔訴由宜蘭縣警察局羅東分局、王彥翔訴由花蓮縣
    警察局花蓮分局、吳謹丞訴由雲林縣警察局臺西分局報告台
    灣花蓮地方檢察署檢察官偵查起訴。
    理  由
一、被告謝汶憲所犯者為死刑、無期徒刑、最輕本刑為3年以上
    有期徒刑以外之罪，亦非高等法院管轄之第一審案件，而被
    告於準備程序中就被訴事實為有罪之陳述，經告知被告簡式
    審判程序之旨並聽取當事人意見後，本院裁定進行簡式審判
    程序，是本案之證據調查，依刑事訴訟法第273條之2規定，
    不受同法第159條第1項、第161條之2、第161條之3、第163
    條之1及第164條至第170條等規定之限制。
二、上開犯罪事實，業據被告於警詢、偵查及本院準備程序及審
    理中坦承不諱（提示警三卷第3至7頁、偵一卷第73至75、85
    至88、91至92頁、偵三卷第23至26頁、本院卷第49、69頁）
    ，且有如附表一「證據出處」欄所示之供述證據及非供述證
    據在卷可稽，足認被告上開任意性自白與事實相符，堪以採
    信。從而，被告本案犯行足堪認定，應依法論科。
三、論罪科刑
　㈠核被告如就告訴人游佳柔（附表一編號1）、告訴人王彥翔（
    附表一編號2至7）、告訴人吳謹丞 (附表一編號8至10）所
    為，均係犯刑法第339條第1項之詐欺取財罪。
　㈡被告利用不知情之羅琳、黃柔樺、徐瑄陽、吳梃彰、黃宏文
    、簡聖熹實行本案犯行，為間接正犯。
  ㈢被告就告訴人王彥翔、吳謹丞各部分所為詐欺犯行，各該部
    分被害人均相同，各行為之獨立性極微，時間密接、犯罪手
    段均相似，依一般社會健全觀念，在時間差距上，難以強行
    分開，在刑法評價上，以視為數個舉動之接續施行，合為包
    括之一行為予以評價，較為合理，為接續犯。
　㈣被告就各告訴人所為，犯意各別，行為互殊，應分論併罰。
　㈤量刑及定執行刑審酌理由
　⒈按刑法第57條規定，科刑時應以行為人之責任為基礎，並審
    酌第57條所列10款及一切情狀，以為量定刑罰之標準。上述
    規定，既以行為責任為刑罰量定之基礎，是法院於量刑時，
    自應區分出之犯罪情狀（行為相關事由）、一般情狀（行為
    人相關或其他刑事政策事由），以為量刑判斷（最高法院10
    8年度台上字第2036號、第4039號、110年度台上字第2633號
    、第3266號、第3445號、第4715號、第4957號、第4958號判
    決、111年度台上字第718號判決，均同此區分基準）。前者
    如犯罪動機、目的、犯罪時之所受之刺激、犯罪之手段、犯
    罪所生之危險或損害、違反義務之程度等量刑因子，藉此等
    與不法、罪責關聯之事項，以形構、確認結果非價程度、行
    為非價程度及罪責之整體形象，資為行為人之責任刑量定的
    主要依據；後者，如犯罪行為人之生活狀況、品行、智識程
    度或犯罪後之態度，以及犯罪行為人是否與被害人達成和解
    等修復性司法或社會復歸可能性等其他刑事政策上之考量，
    為調節所可能科處刑罰之科處，藉以盡力謀求行為人所應受
    之刑罰，係本於罪責原則所由生，並使刑罰得以受之節制，
    同時藉由行為人屬性或政策考量之量刑因子，決定是否發揮
    對責任刑之減輕作用，或認不予減輕，以求罪刑相當。
　⒉審酌被告以如附表一不實內容，且其亦已知悉其帳戶不能使
    用（見本院卷第67頁），仍利用其他不知情之人所持有帳戶
    ，遂行本案犯行，並且詐欺各該告訴人，繼而取得其等所交
    付之財物，尤顯見被告確實欠缺對於他人財產處分自主之意
    思尊重，同時該等告訴人所造成之財產利益影響暨所生之損
    害，實非輕微，所為應予非難。又被告雖於審理中自承有經
    濟上困難，當時因另案詐欺，被判易科罰金，需要用錢等語
    （見本院卷第70頁），然此為被告所應承擔之責任，復欠缺
    事證足認被告存有其他外在客觀經濟或社會因素，並為該因
    素所迫，尚難認被告本案各次犯罪動機或目的，有何影響其
    罪責之因素。
　⒊除上開犯罪情狀外，被告於大抵坦承犯行，態度尚可；又被
    告先前於108年間，有詐欺相關之前案科刑紀錄（於本案發
    生前尚未執行完畢，不構成累犯），有臺灣高等法院被告前
    案紀錄表在卷可佐（見本院卷第15至19頁），被告已非財產
    犯罪之初犯，本案各罪不宜如初犯者量處較輕之刑；另衡酌
    被告於本院高職肄業之智識程度，先前從事養生館推拿，目
    前在獄中做冥紙、折紙蓮花，監獄作業金約200多元，離婚
    ，有1名未成年子女，目前在監由前妻扶養，需扶養我母親
    及子女，家中經濟狀況勉持（見本院卷第71頁）之家庭及經
    濟生活等行為人一般情狀，綜合卷內一切情狀，依罪刑相當
    原則，量處如附表二「罪名、宣告刑及沒收」欄各編號之刑
    ，並均諭知易科罰金之折算標準。
　⒋復審酌被告本案各次犯行，固係對不同告訴人所為，惟觀之
    各次犯行時間橫亙約2月之間，且各次犯行間所使用之交易
    方式、手法均屬雷同，亦均係侵害財產法益，由時間、犯罪
    手段、保護法益等諸面向以察，尚難認行為人各罪間所顯示
    之人格面有顯著不同，就被告罪責非難具有一定重複之情形
    ，自應於形成執行刑階段扣除、降低重複非難評價之部分，
    綜合考量被告犯罪行為之不法與罪責程度，及對其施以矯正
    之必要性，暨刑罰加重之邊際效用遞減情形，依比例原則、
    平等原則、罪刑相當原則加以權衡，爰定其應執行刑如主文
    所示，並依刑法第41條第8項規定，諭知易科罰金之折算標
    準。
四、沒收部分
    附表一各編號「詐術時間、方式、內容及金額」欄所示之詐
    欺數額，俱為被告本案詐欺之犯罪所得（對各告訴人詐欺數
    額，計算式詳如附表一備註欄所示），且未據扣案，爰依刑
    法第38條之1第1、3項規定，宣告如附表二「罪名、宣告刑
    及沒收」欄所示之沒收，如全部或一部不能沒收或不宜執行
    沒收時，追徵其價額。
據上論斷，應依刑事訴訟法第273條之1第1項、第299條第1項前
段，判決如主文。
本案經檢察官江昂軒提起公訴，檢察官羅美秀到庭執行職務。
中　　華　　民　　國　　111 　年　　3 　　月　　30　　日
　　　　　　　　　刑事第三庭　  法　官　林育賢
以上正本證明與原本無異。
如不服本判決應於收受送達後20日內向本院提出上訴書狀，並應
敘述具體理由。其未敘述上訴理由者，應於上訴期間屆滿後20日
內向本院補提理由書(均須按他造當事人之人數附繕本)「切勿逕
送上級法院」。告訴人或被害人如對於本判決不服者，應具備理
由請求檢察官上訴，其上訴期間之計算係以檢察官收受判決正本
之日期為準。因疫情而遲誤不變期間，得向法院聲請回復原狀。
中　　華　　民　　國　　111 　年　　4 　　月　　1 　　日
                                書記官  鄭慧婷

附錄本案論罪科刑法條：
刑法第339條第1項
意圖為自己或第三人不法之所有，以詐術使人將本人或第三人之
物交付者，處5年以下有期徒刑、拘役或科或併科50萬元以下罰
金。

附表一：
編號 告訴人 詐術時間、方式、內容及金額（單位：新臺幣） 證據出處 1 游佳柔 於109年7月間，在花蓮縣某不詳地點使用手機連接網際網路後，以通訊軟體LINE向游佳柔佯稱可出售iPhone手機，致游佳柔陷於錯誤，分別於同年7月24日12時32分許、9月13日20時16分許，匯款1000元、3000元至謝汶憲指定之羅琳所有中國信託銀行帳號000-000000000000號帳戶、黃柔樺所有華南商業銀行帳號000-000000000000號帳戶（羅琳、黃柔樺涉犯幫助詐欺罪嫌，另經臺灣花蓮地方檢察署檢察官為不起訴處分），嗣謝汶憲利用不知情之羅琳、黃柔樺將上開款項領出，迄今仍未依約交付手機，游佳柔始知受騙。 ①證人即告訴人游佳柔於警詢中之證述（見警一卷第15至17、19至23頁）。 ②證人羅琳於警詢及偵訊中之證述（見警一卷第3至9頁、偵一卷第61至64頁）。 ③證人黃柔樺於偵查中之證述（見偵一卷第61至62頁）。 ④LINE對話紀錄翻拍照片（見警一卷第11頁、第63至77頁）。 ⑤內政部警政署反詐騙諮詢專線紀錄表（見警一卷第15頁）。 ⑥高雄市政府警察局新興分局中山路派出所受理詐騙帳戶通報警示簡便格式表、金融機構聯防機制通報單、受詐騙民眾通知疑似警示帳戶通報單（見警一卷第29至31頁、第33頁、第35頁） ⑦中國信託商業銀行股份有限公司110年4月1日中信銀字第000000000000000號（函）暨檢附羅琳所有上開帳號開戶資料、存款交易明細、自動化交易LOG資料-財經交易等資料（見警一卷第37至43頁）。 ⑧華南商業銀行股份有限公司110年4月6日營通字第1100009799號函暨檢附黃柔樺所有之上開帳號客戶開戶資料、台幣帳戶交易明細（見警一卷第45至59頁）。 2 王彥翔 於110年9月1日9時30分許，在花蓮縣某不詳地點使用通訊軟體LINE向王彥翔佯稱以2700元交易網路遊戲幣30億元，致王彥翔陷於錯誤，遂於遊戲中交付遊戲幣30億元，然謝汶憲迄今仍未依約支付對價，王彥翔始知受騙。 ①證人即告訴人王彥翔於警詢中之證述（見警二卷第23至25、27至30頁）。 ②證人徐瑄陽於偵查中之證述（見偵二卷第43至45頁）。 ③證人吳梃彰於偵查中之證述（見偵二卷第43至45頁）。 ④中華郵政帳徐瑄陽所有之帳號開戶資料、客戶歷史交易清單（見警二卷第35至37頁）。 ⑤中華郵政帳吳梃彰所有之帳號00000000000000號開戶資料、客戶歷史交易清單（見警二卷第39至41頁）。 ⑥指認犯罪嫌疑人紀錄表（見警二卷第43至45頁）。 ⑦花蓮縣警察局花蓮分局民意派出所陳報單、受理各類案件紀錄表、受（處）理案件證明單、受理詐騙帳戶通報警示簡便格式表、金融機構聯防機制通報單（見警二卷第47至51頁、第57至59頁、第61至62頁）。 ⑧內政部警政署反詐騙諮詢專線紀錄表（見警二卷第55至56頁）。   ⑨告訴人王彥翔提供之網路銀行交易明細翻拍照片（見警二卷第65頁） ⑩LINE對話紀錄翻拍照片（見警二卷第65至78頁）。 　 3  於110年9月3日11時許，在花蓮縣某不詳地點使用通訊軟體LINE向王彥翔佯稱要借款4000元，致王彥翔陷於錯誤，遂於同日11時12分許匯款4000元予謝汶憲指定之徐瑄陽（徐瑄陽涉犯詐欺罪嫌，另經臺灣花蓮地方檢察署檢察官為不起訴處分）所有中華郵政帳號000-00000000000000號帳戶，嗣謝汶憲利用不知情之徐瑄陽將上開金額領出，迄今仍未依約還款，王彥翔始知受騙。  4  於110年9月3日19時許，在花蓮縣某不詳地點使用手機聯絡向王彥翔佯稱以4500元交易網路遊戲幣50億元，致王彥翔陷於錯誤，遂於遊戲中交付遊戲幣50億元，然謝汶憲迄今仍未依約支付對價，王彥翔始知受騙。  5  於110年9月4日，在花蓮縣○○市○○路000號紐約客牛排店內向王彥翔佯稱可投資放款分紅，致王彥翔陷於錯誤，遂於同日15時51分許匯款1萬元予謝汶憲指定之吳梃彰（吳梃彰涉犯詐欺罪嫌，另經臺灣花蓮地方檢察署檢察官為不起訴處分）所有中華郵政帳號000-00000000000000號帳戶，嗣謝汶憲利用不知情之吳梃彰將上開金額領出，迄今仍未依約分紅，王彥翔始知受騙。  6  於110年9月5日15時30分許，在花蓮縣○○市○○路000號紐約客牛排店內向王彥翔佯稱可投資放款分紅，致王彥翔陷於錯誤，遂當場交付現金1萬元予謝汶憲，然謝汶憲迄今仍未依約分紅，王彥翔始知受騙。  7  於110年9月6日13時許，在花蓮縣○○市○○路000號紐約客牛排店內向王彥翔佯稱要借款5萬元可得利息1萬元，致王彥翔陷於錯誤，遂當場交付現金5萬元予謝汶憲，然謝汶憲迄今僅歸還3000元，其餘仍未依約還款，王彥翔始知受騙。  8 吳謹丞 於110年8月12日12時許，在花蓮縣吉安火車站以通訊軟體LINE聯絡吳謹丞，向吳謹丞佯稱要借款5萬元，致吳謹丞陷於錯誤，遂於同日12時27分許匯款5萬元予謝汶憲指定之黃宏文所有中國信託帳號000-000000000000號帳戶，然謝汶憲迄今仍未依約還款，吳謹丞始知受騙。 ①證人即告訴人吳謹丞於警詢中之證述（見警三卷第9至15頁）。 ②證人羅菩於警詢中之證述（見警三卷第17至21頁）。 ③證人黃宏文於警詢中之證述（見警三卷第23至25頁）。 ④證人簡聖熹於警詢中之證述（見警三卷第27至29頁）。 ⑤中國信託商業銀行股份有限公司110年10月20日中信銀字第110224839276409號函暨所附黃宏文所有之帳號開戶資料、存款交易明細、自動化交易LOG資料-財金交易等資料（見警三卷第31至37頁）。 ⑥中華郵政股份有限公司110年10月22日儲字第1100294880號函暨所附簡聖熹所有之帳號開戶資料、客戶歷史交易清單（見警三卷第39至45頁）。 ⑦內政部警政署反詐騙諮詢專線紀錄表（見警三卷第47至50頁）。 ⑧雲林縣政府警察局台西分局四湖分駐所受理詐騙帳戶通報警示簡便格式表、金融機構聯防機制通報單、受（處）理案件證明單、受理各類案件紀錄表（見警三卷第51至67頁）。  ⑨LINE對話紀錄翻拍照片（見警三卷第69頁）。  ⑩告訴人吳謹丞提供之網路銀行交易明細翻拍照片（見警三卷第71頁）。 ⑪中國信託銀行黃宏文所有之帳號000000000000號存款交易明細（見警三卷第73至74頁）。 ⑫帳戶個資檢視（見警三卷第85頁）。 9  於110年8月19日12時許，在花蓮縣吉安鄉仁里公園內通訊軟體LINE聯絡吳謹丞，向吳謹丞佯稱要借款1萬5000元，致吳謹丞陷於錯誤，遂於同日11時29分許匯款1萬5000元予謝汶憲指定之簡聖熹所有中華郵政帳號000-00000000000000號帳戶，然謝汶憲迄今仍未依約還款，吳謹丞始知受騙。  10  於110年9月1日18時許，在某不詳地點，以通訊軟體LINE聯絡吳謹丞，向吳謹丞佯稱以5000元交易網路遊戲幣約55億元，致吳謹丞陷於錯誤，遂於遊戲中交付遊戲幣約55億元，然謝汶憲迄今仍未依約支付對價，吳謹丞始知受騙。  備註： 編號1犯罪所得：4000元（計算式：1000＋3000＝4000）。 編號2至7犯罪所得：7萬8200元（計算式：2700＋4000＋4500＋10000＋10000＋47000【00000－0000】＝78200）。 編號8至10犯罪所得：7萬元（計算式：50000＋15000＋5000＝70000）。    

附表二：
編號 犯罪事實 罪名、宣告刑及沒收 1 附表一編號1 謝汶憲犯詐欺取財罪，處有期徒刑貳月，如易科罰金，以新臺幣壹仟元折算壹日。 未扣案犯罪所得新臺幣肆仟元沒收，如全部或一部不能沒收或不宜執行沒收時，追徵其價額。 2 附表一編號2至7 謝汶憲犯詐欺取財罪，處有期徒刑伍月，如易科罰金，以新臺幣壹仟元折算壹日。 未扣案犯罪所得新臺幣柒萬捌仟貳佰元沒收，如全部或一部不能沒收或不宜執行沒收時，追徵其價額。 3 附表一編號8至10 謝汶憲犯詐欺取財罪，處有期徒刑肆月，如易科罰金，以新臺幣壹仟元折算壹日。 未扣案犯罪所得新臺幣柒萬元沒收，如全部或一部不能沒收或不宜執行沒收時，追徵其價額。 

附表三：卷目代碼對照表
⒈宜蘭縣政府警察局羅東分局警羅偵字第1100004635號卷【簡稱
  警一卷】。
⒉花蓮縣政府警察局花蓮分局花市警刑字第1100024031號卷【簡
  稱警二卷】。
⒊雲林縣政府警察局臺西分局雲警西偵字第1100014245號卷【簡
  稱警三卷】
⒋臺灣花蓮地方檢察署110年度偵字第3389號卷【簡稱偵一卷】。
⒌臺灣花蓮地方檢察署110年度偵字第5521號卷【簡稱偵二卷】。
⒍臺灣花蓮地方檢察署110年度偵字第5783號卷【簡稱偵三卷】。